【裁判字號】    90,易緝,108
【裁判日期】    901017
【裁判案由】    詐欺
【裁判全文】
臺灣臺中地方法院刑事判決                          九十年度易緝字第一八號
    公  訴  人  臺灣台中地方法院檢察署檢察官
    被      告  甲○○
右列被告因詐欺案件，經檢察官提起公訴（八十五年度偵字第一六二八三號），本院
判決如左：
    主  文
甲○○無罪。
    理  由
一、公訴意旨略以：被告甲○○意圖為自己不法之利益，於民國八十年元月初，到台
    中市○○○街○段一三五號乙○○所經營之蜜思村飯店消費二次，各消費新台幣
    （下同）一萬六千六百元及七千六百元（起訴書誤繕為七千元），並開具同額支
    票二紙以為支付，屆時支票均不獲兌現，人亦逃匿無蹤，因認被告甲○○涉有刑
    法第三百三十九條第二項詐欺得利罪。
二、按犯罪事實應依證據認定之，無證據不得推定其犯罪事實；又不能證明被告犯罪
    或其行為不罰者，應諭知無罪之判決，刑事訴訟法第一百五十四條、第三百零一
    條第一項分別定有明文。且認定不利被告之事實，須依積極證據，苟積極證據不
    足為不利於被告事實之認定時，即應為有利被告之認定，最高法院三十年上字第
    八一六號著有判例可憑。另認定犯罪事實所憑之證據，無論其為直接證據或間接
    證據，其為訴訟上之證明時，須於通常一般之人均不至有所懷疑，而得確信其為
    真實之程度者，始得據為有罪之認定，倘其證明尚未達到此一程度，而有合理之
    懷疑存在時，即應為無罪之判決，亦有最高法院七十六年台上字第四九八六號判
    例意旨可資參照。公訴意旨認被告涉有前揭犯行，無非係以被害人乙○○之指訴
    及支票影本二張為其依據。訊據被告甲○○固坦承有在上開飯店消費，惟堅決否
    認涉有前開詐欺犯行，辯稱：當時伊係從事買賣行動電話之生意，平常即常到該
    飯店消費，因伊公司於七十九年十一月間失竊後損失慘重，於八十年三、四月間
    即陷入週轉不靈，但伊開票時尚有週轉能力，其後因朋友投資之資金遲遲未到，
    且有債權人表示欲對伊不利，伊始離開台中等語。經查：
    （一）被告於八十年一月初簽發本件支票前，該帳戶內並未有退票紀錄，此有台
          中區中小企業銀行（即台中商業銀行）八十五年十二月五日中儲蓄字第二
          五一號函覆內容附卷可憑，且被告於同年二月十三日時，在台中商業銀行
          崇德分行尚有二十六萬七千三百元之存款，有該行九十年五月八日中崇德
          字第七十號函覆內容在卷可參，是被告於八十年一月初簽發該支票時，應
          仍足以支付該票額。而證人溫泰明則到庭結證稱：「（當時公司營運狀況
          ？）七十九年底以前行動電話、呼叫器的生意都不錯。公司是在七十九年
          十一月十二日休假二、三天，回來發現公司遭竊，我們有報案，行動電話
          都被偷光，只留下一些不值錢的配件。是因為這次的偷竊才導致公司經營
          困難，八十年初寄賣廠商常常來公司討債。七十九年底時本來有找朋友要
          擴充店面，後來沒有談妥就不了了之。被竊後營運就不好了。」；「（何
          時離職？）八十年五月我離職，七十九年底公司還是有營運，為一些老客
          戶服務，薪水還是有發。公司何時倒閉，我不清楚。公司被竊後我就感覺
          營運困難，因為貨都沒有進來。」等語，是被告經營之公司在當時既仍處
          於營運狀態，資金自尚有週轉之可能，尚難認被告於上開消費時有詐欺之
          犯意。
    （二）而證人尤儀芳亦到庭結證稱：「被告是我國中同學，確實在好幾年前有去
          台東找過我，被告到我家拜訪我，他要我投資他大哥大的生意，時間我記
          不起來，金額是沒有談到，只說要我投資，因為經營這家公司的人都是我
          同學，因為當時大哥大很貴，我有答應他考慮看看。在我考慮的期間，被
          告所經營的公司倒了，我是經過其他同學聚會時說的，被告後來並沒有找
          過我。」等語，足見被告上開欲找朋友投資之所言非虛。
    （三）被告於八十年二月十三日復將二十五萬元匯入前揭帳戶內，而先後兌現其
          簽發之九萬七千三百元及二十六萬七千三百元之支票，有台中商業銀行崇
          德分行前開函文附卷可稽。查一般故意犯罪者恆有其特定之反社會動機，
          以詐欺罪通常出於積極不法牟取財利之傾向犯本質觀之，一旦起意犯罪則
          意圖擴大犯罪所得惟恐不多，若在債務人與債權人間別無特殊恩怨之情況
          下，謂其意圖不法所有而向特定債權人詐得二萬餘元之不法利益，而對其
          他多數債權人卻於同一時期所負數倍於此之債務卻無意謀取不法財利而竭
          力償還，在常理上實難想像，堪信被告實無詐欺之犯意。
綜上所述，顯見被告甲○○在被害人乙○○之飯店消費時時，並無詐欺之犯意，
    本件顯係民事糾葛，此外，復查無其他積極證據足資證明被告確有公訴人所指之
    犯行，不能證明被告犯罪，揆諸上揭規定與判例要旨，自應為被告無罪之諭知。
據上論斷，應依刑事訴訟法第三百零一條第一項前段，判決如主文。
中      華      民      國    九十      年      十      月     十七     日
                         臺灣臺中地方法院刑事第三庭
                             審判長法  官  唐 光 義
                                   法  官  張 智 雄
                                   法  官  黃 炫 中
右正本證明與原本無異。
如不服本判決，應於判決送達後十日內向本院提出上訴狀，上訴於臺灣高等法院臺中
分院( 須附繕本 )。
                                    書記官
中      華      民      國    九十      年      十      月     十八     日


司法院資訊處製作；財團法人民間司法改革基金會備份。
